臺灣板橋地方法院刑事判決　　　　　　　96年度訴字第1653號
公　訴　人　臺灣板橋地方法院檢察署檢察官
被　　　告　甲○○
　　　　　　　　　（另案在臺灣臺北監獄臺北分監執行中）
上列被告因違反毒品危害防制條例案件，經檢察官提起公訴（96
年度毒偵字第1944號），被告於本院準備程序中就被訴之事實為
有罪之陳述，經本院合議庭裁定由受命法官獨任進行簡式審判程
序審理，判決如下：
    主  文
甲○○施用第一級毒品，累犯，處有期徒刑壹年拾月，減為有期
徒刑拾壹月；扣案第一級毒品海洛因肆包（分別淨重零點零伍公
克、零點零貳公克、零點零捌公克及零點零貳公克）均沒收銷燬
之；上開海洛因之外包裝袋肆個均沒收之。
    事實及理由
壹、程序方面
    刑事訴訟法第二百七十三條之一第一項規定除被告所犯為死
    刑、無期徒刑、最輕本刑為三年以上有期徒刑之罪、或高等
    法院管轄第一審案件者外，於審判期日前之程序進行中，被
    告先就被訴事實為有罪之陳述時，審判長得告知被告簡式審
    判程序之旨，並聽取當事人、代理人、辯護人及輔佐人之意
    見後，裁定進行簡式審判程序。查本案被告甲○○被訴違反
    毒品危害防制條例案件，非前開不得進行簡式審判程序之案
    件，經被告於本院審理時就被訴之事實為有罪之陳述，且經
    本院告知被告簡式審判程序之旨，聽取被告及檢察官之意見
    後，爰依刑事訴訟法第二百七十三條之一第一項規定裁定改
    依簡式審判程序審判之，先予敘明。
貳、實體方面
一、本件犯罪事實：
  (一)甲○○前於民國八十八年間因施用毒品案件，經本院以八十
    八年度毒聲字第一七八一號裁定送觀察、勒戒，因認有繼續
    施用毒品傾向，經本院以八十八年度毒聲字第二一三五號裁
    定令入戒治處所施以強制戒治，後經本院以八十八年度毒聲
    字第五八八六號裁定停止強制戒治，所餘戒治期間付保護管
    束，並於八十九年三月二十九日保護管束期滿執行完畢；復
    於九十一年間因施用毒品案件，經本院以九十一年度毒聲字
    第二六九五號裁定令入戒治處所施以強制戒治，於九十二年
    十一月十日強制戒治執行完畢，並經本院以九十二年度訴字
    第四五九號判決判處有期徒刑八月確定，於九十三年七月十
    日縮刑期滿執行完畢；再於九十四年間因施用毒品案件，經
    本院以九十三年度訴字第二○二二號判決判處有期徒刑一年
    確定，於九十五年二月一日縮刑期滿執行完畢。
  (二)詎甲○○猶不知悛悔警惕，明知海洛因係毒品危害防制條例
    所列之第一級毒品，不得施用及持有，仍於強制戒治執行完
    畢後五年內，基於反覆施用第一級毒品海洛因之犯意，自九
    十六年一月三日上午某時起至同年三月二日上午某時止（起
    訴書略載為同年三月二日為警採尿前回溯二十六小時內某時
    ），在臺北縣中和市○○街二巷二十一號住處，以將海洛因
    摻入香菸內點燃吸食之方式，每日施用一次，而反覆施用海
    洛因多次。嗣先後於：(1)同年一月三日下午四時五十五分許
    ，在臺北縣中和市○○路二十三巷六號前為警查獲，並扣得
    甲○○所有預備供己施用之海洛因一包（淨重零點零五公克
    ）；(2)同年一月十二日下午五時三十分許，在其上址住處前
    為警查獲，並扣得甲○○所有預備供己施用之海洛因一包（
    淨重零點零二公克）；(3)同年二月七日下午一時十五分許，
    在臺北縣中和市○○路一四六號前為警查獲，並扣得甲○○
    甫於同日下午一時十分許，在同市○○路中華電信公司營業
    處前，自真實姓名年籍不詳綽號「美女」之成年男子處所購
    得，預備供己施用之海洛因一包（淨重零點零八公克）；(4)
    同年三月二日上午十時許，在臺北縣中和市○○路二號前為
    警查獲，並扣得甲○○所有預備供己施用之海洛因一包（淨
    重零點零二公克）。
  (三)案經臺北縣政府警察局中和分局、臺北市政府警察局大安分
    局報告臺灣板橋地方法院檢察署檢察官偵查起訴。
二、本件證據：
  (一)被告甲○○於本院準備程序及審理時之自白。
  (二)卷附臺北縣政府警察局中和分局查獲毒品危害防制條例案件
    姓名代碼對照表二紙、臺灣檢驗科技股份有限公司九十六年
    一月二十三日及同年三月二十六日濫用藥物尿液檢驗報告、
    法務部調查局九十六年一月二十二日調科壹字第○九六二三
    ○○六七三○號鑑定通知書、臺北市政府警察局偵辦毒品案
    件尿液委驗單、臺灣尖端生技醫藥股份有限公司九十五年十
    一月二十九日濫用藥物檢驗報告、法務部調查局九十六年二
    月九日調科壹字第○九六二三○一一一九○號鑑定通知書、
    同局九十六年三月七日調科壹字第○九六二三○一八八二○
    號鑑定通知書、同局九十六年三月二十三日調科壹字第○九
    六二三○二四五一○號鑑定通知書各一紙、臺灣高等法院被
    告前案紀錄表一份在卷可憑。
  (三)扣案海洛因四包（分別淨重零點零五公克、零點零二公克、
    零點零八公克、零點零二公克）可資佐證。
三、論罪科刑之法律適用：
  (一)核被告甲○○所為，係犯毒品危害防制條例第十條第一項之
    施用第一級毒品罪。其施用第一級毒品海洛因前後持有海洛
    因之低度行為經施用之高度行為所吸收，不另論罪，檢察官
    起訴認被告於九十六年二月七日下午一時十五分許，在臺北
    縣中和市○○路一四六號前為警扣得之海洛因一包（淨重零
    點零八公克），另犯持有第一級毒品罪，容有誤會，合予敘
    明。又按所謂集合犯，係指數犯罪構成要件中，本即預定有
    數個同種類之行為將反覆實行，雖其特質為行為含有反覆實
    行複數行為而評價為包括一罪，但並非其所有反覆實行之行
    為，皆一律認為包括一罪，仍須從行為人之主觀犯意，自始
    係基於概括性，行為之時、空上具有密切關係，且依社會通
    念，認屬包括之一罪為合理適當者，始足當之，否則仍應依
    實質競合予以併合處罰。施用毒品行為，大多具有成癮性，
    故毒品危害防制條例之施用第一級或第二級毒品罪，依該條
    例之立法意旨，原即預定其有反覆施用第一級或第二級毒品
    之性質，固得認屬集合犯而為包括之一罪。然依前所述，對
    依集合犯而論以包括一罪之判斷，仍不能無限擴張，其一罪
    範圍之認定，必須與刑法修正後刪除連續犯之立法旨趣相契
    合，苟行為人主觀上，非出於一個決意，客觀上各行為間，
    又無密切接近關係，依一般社會通念，認不應評價為一罪方
    合於刑罰公平原則時，自不能悉數率皆論以一罪（最高法院
    九十六年度台上字第三○九五號判決意旨參照）。本案被告
    自九十六年一月三日上午某時起至同年三月二日上午某時止
    ，在上址住處，以將海洛因摻入香菸內點燃吸食之方式，每
    日施用一次，而反覆施用海洛因多次，是被告在前揭時地內
    ，以每日一次之密集頻率反覆施用海洛因，其主觀上係基於
    概括性，客觀上依該頻率每日反覆施用行為之時、空上亦具
    有密切關係，依社會通念，應評價為包括一罪之集合犯。再
    被告有如事實欄所示之犯罪科刑及有期徒刑執行完畢之事實
    ，此有臺灣高等法院被告前案紀錄表在卷可參，其受有期徒
    刑之執行完畢，五年以內故意再犯有期徒刑以上之罪，為累
    犯，應依刑法第四十七條第一項規定加重其刑。本案起訴書
    之犯罪事實雖未敘及被告除九十六年三月二日上午某時（起
    訴書略載為同年三月二日為警採尿前回溯二十六小時內某時
    ）以外，被告自九十六年一月三日上午某時起至同年三月一
    日某時止，在上址住處，以上開方式，反覆施用海洛因之事
    實，惟此部分與經起訴且成罪之部分具有集合犯之實質上一
    罪關係，皆為起訴之效力所及，本院自應併予審究。爰審酌
    被告有如事實欄所示施用毒品而經強制戒治及執行刑罰之紀
    錄，詎其猶未悛悔警惕，於強制戒治執行完畢釋放後五年內
    再犯本案施用第一級毒品之罪，顯未因前所受之強制戒治及
    刑罰執行而決心改過，矯正其行，且被告施用毒品不但足以
    導致精神障礙、性格異常，甚至造成生命危險，戕害個人身
    心健康，對社會治安可能之危害程度非輕，並斟酌其施用第
    一級毒品長達二個月、次數頻繁，及犯罪後坦承犯行，態度
    尚稱良好等一切情狀，量處如主文所示之刑，以示儆懲。末
    查，被告上開犯行係在九十六年四月二十四日以前，合於減
    刑條件，應依中華民國九十六年罪犯減刑條例規定，減刑如
    主文所示，並依法先加後減之。
  (二)末查，扣案海洛因四包（分別淨重零點零五公克、零點零二
    公克、零點零八公克、零點零二公克），為查獲之毒品，不
    問屬於犯人與否，應依毒品危害防制條例第十八條第一項前
    段規定均沒收銷燬之；又上開海洛因之外包裝袋四個，均為
    被告所有預備供上開施用第一級毒品犯罪所用之物，業據被
    告供明在卷，爰依刑法第三十八條第一項第二款規定宣告沒
    收之。
四、應適用之法條：應依刑事訴訟法第二百七十三條之一第一項
    、第二百九十九條第一項前段、第三百十條之二、第四百五
    十四條第二項，毒品危害防制條例第十條第一項、第十八條
    第一項前段，刑法第十一條前段、第四十七條第一項、第三
    十八條第一項第二款，中華民國九十六年罪犯減刑條例第二
    條第一項第三款、第七條，判決如主文。
五、如不服本判決，得自收受送達之日起十日內敘明上訴理由向
    本院提出上訴狀。
本案經檢察官溫祖德到庭執行職務。
中　　華　　民　　國　　96　　年　　8 　　月　　8 　　日
                  刑事第十庭    法　官  張筱琪
上列正本證明與原本無異。
如不服本判決，應於判決送達後十日內向本院提出上訴狀（應附
繕本），上訴於臺灣高等法院。
                                書記官  廖舜宜
中　　華　　民　　國　　96　　年　　8 　　月　　8 　　日
附錄本案論罪科刑法條全文：
毒品危害防制條例第十條
施用第一級毒品者，處六月以上五年以下有期徒刑。
施用第二級毒品者，處三年以下有期徒刑。
